【裁判字號】    89,上訴,2016
【裁判日期】    890323
【裁判案由】    公共危險
【裁判全文】
臺灣高等法院刑事判決                八十九年度上訴字第二０一六號
    上  訴  人  臺灣板橋地方法院檢察署檢察官
    被      告  甲  ○
右上訴人因被告公共危險案件，不服臺灣板橋地方法院八十九年度訴字第一七七號，
中華民國八十九年三月二十三日第一審判決（起訴案號臺灣板橋地方法院檢察署八十
八年度偵字第一四二七四號），提起上訴，本院判決如左：
    主  文
上訴駁回。
    理  由
一、公訴意旨略以：被告甲○為營業聯結車駕駛人，於民國（下同）八十八年六月六
    日下午十三時四十五分許，駕駛車號ＮＧ－二三二號曳引車，行經國道三號公路
    土城交流道時，因該曳引車為三十五公噸，計裝載六十四點零九公噸廢土，超載
    二十九點零九公噸，經警員察覺有異，要求至樹林地磅站過磅，詎被告明知上開
    超載情事，因恐遭取締，竟罔顧該車超載，位移動能極鉅等情，趁機以高達時速
    六十公里之高速，下交流道飛馳，嗣於行經台北縣土城市○○路口時，因前方紅
    燈管制，車輛暫停該處無法通行，遂駛往中央分隔島欲跨越之，惟因操駕失當，
    懸卡於分隔島上，致生雙向車輛往來之危險，旋為警查獲。案經國道公路警察局
    第六警察隊（起訴書誤繕為第三警察隊）移送偵辦，因認被告犯刑法第一百八十
    五條第一項之以他法致生陸路往來之危險罪嫌云云。
二、按犯罪事實，應依證據認定之，無證據不得推定其犯罪事實，刑事訴訟法第一百
    五十四條定有明文。次按犯罪事實應依證據認定之，無證據不得推定其犯罪事實
    。不能證明被告犯罪者，應諭知無罪之判決，刑事訴訟法第一百五十四條、第三
    百零一條第一項分別定有明文。且認定犯罪事實須憑證據，為刑事訴訟法所明定
    ，故被告犯罪嫌疑，經審理事實之法院，以盡其調查職責，仍不能發現確實之證
    據足資證明時，自應依法為無罪判決。且事實之認定，應憑證據，如未能發現相
    當證據，或證據不足以證明，自不能以推測或擬制之方法，以為裁判基礎。（最
    高法院二十年上字第八九三號、四十年臺上字第八六號分別著有判例事資參照）
    。又刑法第十二條亦明定行為非出於故意或過失者，不罰。過失行為之處罰，以
    有特別規定者為限。再刑法第一百八十五條第一項之普通妨害公眾往來安全罪，
    係屬故意犯。是若行為人並非出於故意，縱其行為客觀上已致生往來之危險，揆
    諸前揭說明，亦不能以該罪相繩。
三、公訴人認定被告涉有公共危險罪嫌，無非係以：右揭事實，已據被告於警訊及偵
    訊時坦承不諱，並經證人即查獲警員陳威宏證述明確，且被告若非罔顧超載，高
    速行駛，焉有失控懸卡於安全島之可能，又該處係高速公路交流道口，車輛絡繹
    於途，該車為逃避攔檢，竟橫跨雙向，已足生往來行車之危險等情，為其論據。
四、被告甲○於本院審理時未到庭，其於原審固坦承於右揭時地超載經警取締，不依
    警員指示至國道三號樹林地磅站過磅，反駕駛前開曳引車逕行駛下土城交流道，
    其後在警員追趕下，將車左轉致該車懸卡於交流道中央分隔島等情不諱，惟堅詞
    否認有公共危險犯行，辯稱：伊係自中和交流道上北二高，擬將廢土載往樹林東
    豐街，途經土城交流道前為國道警察攔截，證件遭警察扣住，警察並要求伊將車
    開至樹林地磅站過磅，伊向警員說希望能將車自土城交流道開下，打電話給老闆
    前來處理，警察不允，仍要求伊將車開至樹林地磅站，伊只好佯稱答應，當車行
    至土城交流道時，原本想下交流道後右轉將車停於中央路旁，再叫老闆來處理，
    不意警員自後追趕且將警車擋在伊車之右前側，伊要右轉但並無空間，又怕撞上
    警車，故車速雖只有三、四十公里，但因該路段是下坡，且車輛本身為重車，煞
    車不住，只好將方向盤左打，當時純因怕撞上警車，並非要越過分隔島往對向車
    道逆向或迴轉逃跑，因伊證件已遭警方扣留，沒必要逃走，當時伊僅係不想至樹
    林地磅站去分裝超載之廢土，才執意自土城交流道下高速公路等語。
五、經查：證人即警員陳威宏於檢察官偵查中固供稱：「我要求他去樹林地磅站過磅
    ，結果被告駕駛（至）土城交流道時，突然右轉下去，．．．到路口紅綠燈時，
    被告無意停車，還一直按喇叭，感覺他好像從左方越過分隔帶直行，往工業區方
    向走．．．卡上才煞車」等語，惟關於被告故意越過分隔島等情，非但語意揣測
    ，復為被告所否認，且被告駕駛前開車輛早已遭警員陳威宏攔下，並要求被告送
    往過磅等情，亦經證人陳威宏供明在卷，衡情被告當無再逃避攔檢之虞，是其所
    辯係希望將車自土城交流道駛下，打電話與老闆前來處理等情，亦非全然不可採
    信。再者，案發當時警車確橫擋在被告駕駛之曳引車之右前方，且被告車輛與前
    車之距離約五公尺（見八十八年偵字第一四二七四號卷第五頁背面），而被告駕
    駛之曳引車總重為六十四點零九公噸，依其車重及與前車之距離僅五公尺等情觀
    之，欲立即停車恐亦有困難，益見其確因煞避不及，致車輛橫跨雙向，難認有自
    陷車輛於分隔島，並生行車往來危險之故意。至證人陳威宏於檢察官八十八年七
    月二十一日訊問時固證稱被告車速約六十公里云云，但被告於警訊中供稱伊車速
    不快（見八十八年偵字第一四二七四卷號第六頁），於偵查中供稱伊車速三、四
    十公里（見八十八年偵字第一四二七四號卷第十九頁背面），於原審亦供稱伊車
    速僅三、四十公里等語，且被告當時駕駛之曳引車總重為六十四點零九公噸，與
    前車之距離約五公尺，衡情如以時速六十公里超速在前開下坡路段行駛，在位移
    動能極鉅之情況下，豈能謂未撞及前車，另觀諸警訊筆錄及內政部警政署國道公
    路警察局第六警察隊刑事案件報告書內容，均未有被告當時車速為六十公里或有
    撞及前車之記載，自難徒憑警員陳威宏之證詞，逕予認定被告當時車速為六十公
    里，公訴人認被告因恐遭取締，趁機以高達時速六十公里之高速下交流道行駛云
    云，尚有誤會。是綜上所述，被告所辯伊因車輛係重車，當時恐煞車不住撞上警
    車，乃將方向盤左打，並非要越過分隔島往對向車道逆向或迴轉逃跑等語，尚非
    無據。本件被告所為，要僅屬於是否涉及交通違規之問題，尚難遽以妨害公眾往
    來安全罪相繩。此外，復查無其他積極證據足資認定被告涉有公共危險犯行，自
    屬不能證明其犯罪。
六、原審因予諭知被告無罪之判決，經核尚無違誤。公訴人上訴意旨，仍執陳詞，指
    摘原判決不當，為無理由，應予駁回。
七、被告經合法傳喚，無正當理由不到庭，爰不待其陳述逕行判決。
據上論斷，應依刑事訴訟法第三百六十八條、第三百七十一條，判決如主文。
本案經檢察官錢漢良到庭執行職務。
中    華    民    國    八十九    年      七        月       二十六     日
                          臺灣高等法院刑事第六庭
                              審判長法  官  陳  春  秋
                                    法  官  黃  賽  月
                                    法  官  高  明  哲
右正本證明與原本無異。
如不服本判決應於收受送達後十日內向本院提出上訴書狀，其未敘述上訴之理由者並
得於提起上訴後十日內向本院補提理由書（均須按他造當事人之人數附繕本）。
                                    書記官  李  垂  福
中    華    民    國    八十九    年      八        月        一        日


司法院資訊處製作；財團法人民間司法改革基金會備份。
